【裁判字號】    98,司家聲,393
【裁判日期】    981216
【裁判案由】    聲請遺產管理人報酬及費用
【裁判全文】
臺灣新竹地方法院民事裁定           98年度司家聲字第393號
聲  請  人  財政部國有財產局臺灣中區辦事處新竹分處即被繼
            承人甲○○之遺產管理人
法定代理人  乙○○
上列聲請人聲請酌定遺產管理人報酬事件，本院裁定如下：
    主  文
聲請人得請求代為管理被繼承人甲○○遺產之管理報酬及費用合
計為新臺幣貳萬伍仟伍佰陸拾貳元。
聲請程序費用新臺幣伍佰元由被繼承人甲○○之遺產負擔。
    理  由
一、聲請意旨略以：緣被繼承人甲○○遺產，前經本院96年度財
    管字第12號民事裁定選任聲請人為遺產管理人。被繼承人甲
    ○○之遺產計有新竹縣湖口鄉○○段鳳凰小段506之1地號土
    地，權利範圍為全部，暨其上門牌號碼為新竹縣湖口鄉○○
    路1巷42之1號建物，權利範圍為全部，經本院以新院雲98年
    執字第3293號拍賣抵押物強制執行事件，拍賣之價額合計為
    新臺幣（下同）231萬1,000元；故被繼承人遺產總價值計為
    231萬1,000元。依民法第1183條規定，遺產管理人得請求報
    酬，其數額由親屬會議按其勞力及其與被繼承人之關係酌定
    之，惟被繼承人甲○○並無親屬會議可資酌定報酬數額，爰
    依財政部訂頒之代管無人承認繼承遺產作業要點第14點第3
    項規定：「管理報酬，應依民法第1183條規定，聲請法院酌
    定，並請優先分配，其請求標準不得低於孳息收入部分十分
    之三及遺產現值百分之一。」聲請裁定遺產管理人報酬。經
    查被繼承人甲○○遺產總計231萬1,000元，管理報酬按遺產
    價值百分之一計算，為23,110元，另代管之墊付費用為
    5,052元，合計為28,162元等語。
二、按遺產管理人得請求報酬，其數額由親屬會議按其勞力及其
    與被繼承人之關係酌定之；被繼承人無親屬會議可資酌定報
    酬數額，遺產管理職務終結前，應依民法第1183條規定，聲
    請法院酌定報酬。經查，聲請人主張之事實，業據其提出本
    院96年度財管字第12號民事裁定暨確定證明書影本乙份、代
    管無人承認繼承遺產作業要點影本乙份、被繼承人甲○○遺
    產管理報酬及墊付費用計算表乙份、遺產清冊及證明文件乙
    份、代管之墊付費用明細表乙份及墊付收據影本7份、土地
    及建物謄本影本各1份、本院98年11月17日新院雲98司執禹
    字第3293號函等件為證，且經本院依職權調閱96年度財管字
    第12號案卷全卷核閱無訛，堪認聲請人主張，要非無據，揆
    諸首開法條，聲請人自得請求管理報酬。至管理報酬之數額
    ，依財政部訂頒之代管無人承認繼承遺產作業要點第14點第
    3項規定，管理報酬之請求標準不得低於孳息收入部分10分
    之3及遺產現值百分之1，另本院參酌民法第1183條之規定，
    及本件係由法院選任遺產管理人之情形，認依據財政部訂頒
    之上開作業要點酌定管理報酬數額，應屬合理，此外，該要
    點第14點第4項亦規定代管期間墊付之費用可收回歸墊，惟
    聲請人所列之墊付費用合計5,052元中，就聲請人提出抗告
    支付之費用1,000元，既經本院96年度家抗字第41號裁定駁
    回聲請人所提出之抗告，並諭知抗告程序費用應由聲請人負
    擔，是此部分費用1,000元即應由聲請人負擔，而非屬聲請
    人代管期間所必須支付之費用，而聲請人就此提出抗告之撰
    狀費用600元，既在本院所認聲請人得請求管理報酬之範圍
    內，是難認係聲請人代管期間所必要墊付之費用。另外，聲
    請人前於98年2月23日向本院聲請酌定遺產管理人之報酬所
    支出之裁判費1,000元，因係遺產管理事務處理未完畢前所
    提出之聲請，因此所生之費用，亦難認係聲請人代管期間應
    支出之費用，均應剔除。其餘所列墊付費用則屬有據，是
    本件聲請人請求酌定報酬在25,562元範圍內【計算式為：
    (23,110 +5,000-0000-000-0000)=25,562】，於法並無不合
    ，應予准許。
三、末按關於繼承事件之聲請為有理由時，程序費用由遺產負擔
    ，非訟事件法第157條定有明文。查本件程序費用500元，已
    由聲請人預納完畢，有本院收據可參，是該程序費用既應由
    遺產負擔，爰依非訟事件法第24條第1項之規定，一併確定
    其數額如主文第2項所示。
四、依非訟事件法第21條第2項、第24條第1項、民事訴訟法第95
    條、第78條，裁定如主文。
中    華    民    國    98    年    12    月    16    日
                  家事法庭司法事務官  張淑玲
正本係照原本作成。
如對本裁定抗告，須於裁定送達後10日之不變期間內，向本院提
出抗告狀，並繳納抗告費新臺幣1,000元
中    華    民    國    98    年    12    月    16    日
                                書記官  陳德榮


司法院資訊處製作；財團法人民間司法改革基金會備份。
